---
title: "Sesión 3"
author: "Ronny Hernández Mora"
date: "7/4/2020"
output:
  html_document:
    code_folding: show
    self_contained: true
    number_sections: no
    theme: spacelab
    toc: yes
    toc_float:
      collapsed: true
editor_options:
  chunk_output_type: console
---

```{r setup, include=FALSE}
knitr::opts_chunk$set(echo = TRUE)
```

## Administración de paquetes

```{bash}
vim /etc/apt/sources.list
```


## Usuarios

Usuarios se registran en el archivo:
```{bash, eval = FALSE}
cat /etc/passwd
```

Contraseña para usuario específico ni como root la podemos
ver. Están encriptadas. Lo más que podemos hacer es cambiarla

Si revisamos el archivo `/etc/passwd` vamos a obtener una lista
muy grande. Las cuentas que uno como usuario puede crear para
otros usuarios inician a partir de 1001. Las anteriores son 
cuentas del sistema y uno notará que tienen un **nologin**

Si a un usuario hay que cambiarle la contraseña lo hacemos con
```{bash, eval = FALSE}
sudo passwd usuario1
```

Las contraseñas se pueden ingresar como root en el archivo
siguiente
```{bash, eval = FALSE}
cat /etc/shadow
```

Para revisar usuario en especifico
```{bash, eval = FALSE}
sudo chage -l usuario1
```

Para que cuenta expire:

```{bash, eval = FALSE}
sudo chage -E 2020-7-12 usuario1
```

Consulto la cuenta que le pusimos caducidad

```{bash, eval = FALSE}
sudo chage -l usuario1
```

Para que usuario obtenga mensaje a los 5 días de que debe
de cambiar la contraseña. El límite es que luego va a tener
5 días más Máximo para cambiar la contraseña. El **-I** es
para inactivar la cuenta después de 5 días más. Por último
ponemos al usuario.

```{bash, eval = FALSE}
sudo chage -m 5 -M 5 -I 5 usuario1
```

Para bloquear una cuenta en 4 días del usuario1
```{bash, eval = FALSE}
sudo chage -I 4 usuario1
```

Para bloquear una cuenta ya:
```{bash, eval = FALSE}
sudo usermod -L usuario1
```

Para reactivar la cuenta:
```{bash, eval = FALSE}
sudo usermod -U usuario1
```

Fecha de expiración para credenciales
```{bash}
sudo chage -l 5 icai
```

### Gestión de grupos

Colecciones de usuarios

 - Todos los archivos de configuración están en etc. 
 - Para grupos se les puede colocar contraseñas sin embargo no
 es usual.
 - Grupos están definidos en /etc/group
 - Cuando se crea un usuario se crea un grupo para el usuario
 
Ver los grupos
```{r}
cat /etc/group
```

Creaci'on de un grupo

```{bash}
sudo groupadd administrativo
```

Revisar los grupos
```{bash}
cat /etc/group
```

SI tenemos que hacerle cambio de nombre al grupo
```{bash}
sudo groupmod -n finanzas administrativo
```

Para eliminar el grupo
```{bash}
sudo groupdel finanzas
```

Un usuario puede estar en varios grupos. Para revisar en qué
grupos está el usuario `usuario1`

```{bash}
sudo groups usuario1
```

Para agregar un usuario a un grupo: 
```{bash}
sudo usermod -G administrativo usuario1
```

Para revisar únicamente los nombres de los grupos:
```{bash}
sudo cut -d : -f /etc/group
```

### Permisos a archivos

Creamos archivo:
```{bash}
touch prueba
```

Para revisar los permisos
```{bash}
ls -l
```

Cambiar los permisos a completo para todos los usuarios
```{bash}
chom 777 prueba
```

**Regla general archivos 444, y directorios 755**

Con directorios, primero creamos un directorio de prueba
```{bash}
mkdir directorio1
```

Le cambiamos los permisos recomendados
```{bash}
chmod -R 755 directorio1/
```

Revisamos cómo quedaron los permisos del directorio
```{bash}
ls -l
```

Permisos sólo para el propietario
```{bash}
chmod 700 prueba
```

### Permisos grupos de usuarios

Vamos a continuar con ejemplo en archivo de prueba.
```{bash}
ls -l
```

Recordemos que siempre vemos primero el usuario y 
luego el grupo. Vamos a cambiar el grupo
```{bash}
sudo chgrp usuario1 archivo.txt
ls -l
```

Ahora vemos que el usuario original (que creó el archivo)
tiene acceso pero también el grupo del archivo.

Podemos cambiar de usuario y grupo un directorio/archivo
```{bash}
sudo chown -R usuario1:usuario1 directorio1
```

## Permisos y notación simbólica

Agregarle permisos al usuario
```{bash}
sudo chmod u+rwx archivo.txt
ls -l
```

Darle permisos de ejecución al grupo
```{bash}
sudo chmod g+x prueba
```

## Seguridad del sistema operativo

Siempre mantener el sistema actualizado.

Revisar versión del sistema
```{bash}
lsb_release -a
```

Revisar versión del kernell
```{bash}
uname -mrs
```


Para contraseñas seguras: `pwgen`. Nos genera
contraseñas seguras para usar en servidores

```{bash}
sudo apt install pwgen
```

Podemos incluir diferentes parámetros para la generación
de las contraseñas.

Incluya al menos una letra mayúscula
```{bash}
pwgen -c
```

Para incluir al menos un número
```{bash}
pwgen -n
```

Generar 1 contraseña con 15 caracteres con al menos un
simbolo y sin vocales:
```{bash}
zpwgen 15 1 -y -v
```

Para probar contraseñas lo podemos hacer con la
librería libcrack2

```{bash}
sudo apt install libcrack2
```

Para probar la contraseña que generamos
```{bash}
sudo echo "),m.@QZ2MDWl" | cracklib-check
```

Para servicios que bloqueen IP que intentan crackear
contraseñas

```{bash}
sudo apt install fail2ban
```

Para iniciar el servicio
```{bash}
systemctl start fail2ban
```

Para que servicio quede activo a pesar de reinicio
```{bash}
systemctl enable fail2ban
```

COnfigurar el servicio
```{bash}
cd /etc/fail2ban
```

Hacemos un resguardo del archivo original de 
configuración
```{bash}
cp jail.conf jail.local
```

Hacemos cambios en el archivo jail.local
Sacamos el parámetro **bantime** de comentario y lo 
en dos horas pero en segundos
```{bash}
# [DEFAULT]
bantime = 7200
```


Para revisar en el servidor las IP que han hecho 
conexión y las que están bloqueadas:
```{bash}
iptables -L
iptables -L -n
```

Para eliminar bloqueo y que se pueda dar el acceso.
Primero buscamos la lista que está bloqueada
```{bash}
fail2ban-client status
```

Para quitar el IP especifico de la lista:
```{bash}
fail2ban-client set sshd unbanip <IP>
```

## Configurar SSH

ANtes de hacer configuraciones a archivos de configuracion 
debemos de una copia del archivo de configuración

```{bash}
cp /etc/sshd/sshd_config /etc/sshd/sshd_config_copia
```

Buenas practicas es que siempre cambiemos los puertos de conexion. Por ejemplo, 
ssh en su archivo de configuración viene el puerto 22. Lo debemos de cambiar
a por ejemplo 2225 (un puerto mayor a mil)

Si un administrador se fue, viene uno nuevo y necesita saber el cambio podemos
hacerlo con:

```{bash}
more /etc/ssh/sshd_config
```

Luego de cambios para reiniciar el servicio de tal manera que las aplicaciones
que se están sirviendo no se caigan:
```{bash}
service ssh reload
```


Cuando ya hemos hecho un cambio en el puerto, ahora que nos queremos comunicar
debemos de indicar en la conexión cuál es el puerto

```{bash}
ssh -l icai 192.168.0.17 -p 2225
```

Ahora configuramos otro parámetro como el protocolo. Versiones más recientes de
debian vienen con el 2 que es el más seguro

EL siguiente protocolo a configurar es el LoginGraceTime. Es el tiempo que deja
disponible para que uno escriba la contraseña y accese el servidor. Si uno
lo deja en 2 minutos lo cierra y hay que volver a ingresar la contraseña.

```{bash}
# Authentication:
LoginGraceTime 2m
```

Otra es que nadie se conecte con el usuario root:

```{bash}

```

Tambien a los cuantos intentos de que alguien trate de conectarse, se le bloquee
el acceso:

```{bash}
MaxAuthTries 3
```

Usuarios que se deniegan la conexión al servidor
```{bash}
DenyUsers root icai
```

Si queremos asegurar excluir la conexión desde otras redes, usamos otro archivo
y cambiamos el parametro

**me perdí, ver el video**

```{bash}

```


Certificados de seguridad:

Los veremos luego en el segmento de páginas web
